臺灣高雄地方法院民事判決　　　　　　　　　　　　九十三年度訴字第二○○九號
　　原　　　告　力陽科技有限公司
　　法定代理人　丙○○
　　訴訟代理人　甲○○
　　訴訟代理人　王建智律師
　　被　　　告　百總工程股份有限公司
　　法定代理人　乙○○
　　訴訟代理人　李錦臺律師
　　複代理人　　陳清和律師
當事人間請求給付貨款事件，本院於民國九十三年十一月二十三日言詞辯論終結，判
決如下：
    主      文
被告應給付原告新臺幣壹佰零陸萬肆仟貳佰陸拾貳元，及自民國九十三年九月十六日
起至清償日止，按年息百分之五計算之利息。
原告其餘之訴駁回。
訴訟費用由被告負擔十分之九，餘由原告負擔。
本判決第一項原告以新臺幣拾伍萬為被告元預供擔保後，得為假執行。但被告如以
新臺幣壹佰零陸萬肆仟貳佰陸拾貳元為原告供擔保後，得免為假執行。
原告其餘假執行之聲請駁回。
    事實及理由
一、原告主張：被告於民國九十年四月九日為「遠東建設Ｍ三九（東京）、Ｍ四○（
    日經）工程」，向原告採購消音設備、全熱交換器及零配件一批（下稱系爭貨物
    ），並簽訂買賣契約書（下稱系爭契約），買賣總價金為新臺幣（下同）五百五
    十八萬元，嗣原告於九十一年十月間已依約將系爭貨物全部交貨完畢，並經被告
    業主大都市建設開發股份有限公司（下稱大都市公司）驗收完成，且於九十二年
    十二月一日出具保固書乙紙交予被告受領，惟被告迄今僅給付原告四百四十八萬
    五千二百三十八元，尚餘貨款一百零九萬四千七百六十二元（下稱系爭貨款）未
    付，屢經催討，均未獲置理。為此，爰依兩造買賣契約之法律關係，提出本件訴
    訟等情。並聲明：(一)被告應給付原告一百零九萬四千七百六十二元，及自起訴狀
    繕本送達翌日起至清償日止，按年息百分之五計算之利息；(二)願供擔保以代釋明
    ，聲請宣告假執行。
二、被告則以：系爭契約第九條第二項約定：進場材料原告應依被告所訂之契約規格
    進場，如有不符規格之材料，原告無條件更換，其費用自理，進場材料如發生品
    質不符，概由原告以二個工作天負全責，免費更換，不得影響工程進度，如影響
    工程進度按照系爭契約第十一條執行；又系爭契約第八條第二項關於付款辦法之
    約定，貨物進場，相關配件齊全付百分之八十，業主驗收通過後付百分之七，俟
    使用六個月後再付清百分之三（另百分之十為材料進場前六十日所支付定金）。
    而原告所安裝消音百葉因進口規格、尺寸與合約不符，故尚未經被告驗收，致被
    告亦無法向業主大都市公司請領尾款，則依系爭契約書之約定，原告自不得向被
    告請求給付系爭貨款。縱認系爭貨物經業主驗收通過，亦未經被告驗收，且原告
    之系爭貨款請求權已罹於二年短期時效，不得再向被告請求等語，資為抗辯，爰
    聲明：(一)原告之訴駁回；(二)如受不利判決，願供擔保，聲請宣告免為假執行。
三、兩造不爭執之事實：
  (一)被告於九十年四月九日為「遠東建設Ｍ三九（東京）、Ｍ四○（日經）工程」，
    向原告採購系爭貨物，並簽訂系爭契約，買賣總價金為五百五十八萬元，被告僅
    給付原告四百四十八萬五千二百三十八元，尚餘系爭貨款一百零九萬四千七百六
    十二元迄未給付等情，有系爭契約及原告九十二年十月六日向被告請款之函文等
    各乙份為證。
  (二)原告已於九十一年十月間完成交付全部系爭貨物，惟其中消音百葉部分，因進口
    規格、尺寸與合約不相符，故兩造於九十一年四月十九日先後由訴外人即被告工
    地負責人蔡庚原、原告前負責人邱泉泰與訴外人安久風機有限公司（下稱安久公
    司）蕭志光，在被告臺北辦事處內湖工務所分別開會協商處理方案，會議結論略
    以：由原告進口之消音百葉，因規格、尺寸與合約不符，經兩造協議因此所產生
    之額外費用由原告支付；爾後如經大都會公司驗收查知消音百葉之尺寸不符，一
    切損失由原告負責，並負責更換；被告因消音百葉進口錯誤而暫不予驗收，材料
    款亦暫不付款，嗣由兩造再協商是否先行支付部分材料款。由原告提供消音箱法
    蘭，安久公司負責安裝；消音百葉外包材料由安久公司於同年月二十二日報價，
    原告支付費用等情，經證人蔡庚原證述綦詳，並有會議紀錄二紙在卷可稽。
  (三)安久公司就系爭貨物中之消音百葉部分外包材料及安裝費用共計三萬零五百元乙
    節，業經兩造於九十三年十一月二十三日言詞辯論期日當庭協商結果可考。
四、查原告主張︰被告應依約給付所積欠之系爭貨款等情，惟被告執依系爭契約第八
    條第二項、第九條第二項約定及時效抗辯，拒絕付款等語置辯。是本件所應審究
    兩造間之爭點厥為：(一)原告交付系爭貨物後，是否已經被告及業主驗收通過？(二)
    業主是否已使用系爭貨物逾六個月？(三)原告之系爭貨款請求權是否已經罹於時效
    而消滅？茲逐一判斷如下：
  (一)系爭貨物是否已經被告及業主驗收通過？
    1.原告主張：系爭貨物已全數交付被告，並經業主驗收完畢乙節，業據提出被告
      承攬大都市公司Ｍ三九及Ｍ四○工程配置平面圖十份、臺北市政府工務局九十
      一年九月十七日九一使字第○三四六號及九一使字第○三四七號使用執照存根
      二份為證，而被告所承攬大都市公司Ｍ三九及Ｍ四○工程若因系爭貨物致未通
      過業主驗收，勢將無法獲准主管機關核發使用執照，況被告負責參與驗收事宜
      之蔡庚原亦證稱：業主於驗收過程中未就消音百葉部分作保留，有驗收合格；
      兩幢大樓消防安檢均已通過，且已核發使用執照等語（見九十三年十一月二十
      三日言詞辯論筆錄頁七、九）甚明，益徵系爭貨物已經業主驗收通過等情，洵
      堪認定，則被告抗辯系爭貨物尚未經業主驗收通過云云，自不足取。
    2.按因條件成就而受不利益之當事人，如以不正當行為阻其條件之成就者，視為
      條件已成就，民法第一百零一條第一項定有明文。查原告主張系爭貨物業經被
      告驗收通過，已提出系爭貨物保固書乙紙為證，被告雖抗辯否認受領，惟蔡庚
      原證稱︰原告職員陳淑娟曾與伊聯繫關於寄送保固書事宜，但因被告總經理乙
      ○○表示消音百葉尺寸不符，必須更換後才付款，故伊未將保固書交回總公司
      等語（見九十三年十一月二十三日言詞辯論筆錄頁五），核與證人陳淑娟證述
      情節（見同筆錄頁三）相符，足徵原告已向被告提出保固書無訛，從而，被告
      抗辯否認受領該紙保固書云云，殊無足取。復以，系爭貨物固發生消音百葉尺
      寸、規格與合約不符之情形，惟此部分業經兩造協議由原告負擔外包材料及安
      裝費用，並委由安久公司安裝，且經業主驗收合格，暨被告所承作之工程亦已
      通過消防安檢取得使用執照等情，悉如前述，足徵系爭貨物關於消音百葉部分
      之瑕疵應已治癒。準此，被告猶執前詞不予驗收，拒絕給付積欠原告系爭貨款
      云云，顯係以不正當消極行為之方式，阻止原告請領系爭貨款之條件成就，實
      有違誠信原則。揆諸前揭條文，自應視為原告請領系爭貨款之條件已成就，被
      告當無拒絕給付之理由。
  (三)業主是否已使用系爭貨物超過六個月？
    查被告承攬業主之二幢大樓，主管機關已於九十一年九月十七日核發使用執照乙
    節，已如前述，顯見原告於九十二年十月六日函請被告給付系爭貨款時，即已逾
    六個月期間無訛。
  (四)原告之系爭貨款請求權是否罹於時效而消滅？
    按請求權，因十五年間不行使而消滅，但法律所定期間較短者，依其規定，民法
    第一百二十五條定有明文。查被告抗辯原告就系爭貨款請求權已罹於二年之消滅
    時效云云，姑先不論二年消滅時效期間如何計算，本件兩造所簽訂之系爭契約，
    係以買賣系爭貨物為標的，且原告僅負責將系爭貨物交付被告，並非以完成一定
    工作為要件，此徵諸系爭契約即明，系爭契約自非承攬契約之性質無疑，即非承
    攬人報酬請求權二年短期消滅時效規定調整之範疇；此外，系爭貨款請求權亦核
    非民法第一百二十七條所列之其他二年短期消滅時效之請求權，故系爭貨款請求
    權自應以十五年為消滅時效期間，而系爭契約乃於九十年四月九日簽訂，且大都
    市公司亦於九十一年九月十七日取得使用執照，系爭貨款請求權尚未罹於時效而
    消滅，至為明灼，是被告執以前詞為時效抗辯云云，殊有誤會，不足為取。
五、綜上所述，原告依據買賣契約之法律關係，請求被告給付積欠之系爭貨款，洵屬
    有據；惟原告所交付系爭貨物中消音百葉部分有尺寸、規格不符，而經兩造協議
    由原告負擔費用，委由安久公司安裝處理，費用共計為三萬零五百元等情，悉如
    前述，則原告請求被告給付系爭貨款，自應扣除該部分金額，始為允當。從而，
    原告請求被告給付一百零六萬四千二百六十二元，及自起訴狀繕本送達翌日即九
    十三年九月十六日起至清償日止，按年息百分之五計算之利息，為有理由，應予
    准許；至逾此部分範圍之請求，為無理由，應予駁回。
六、兩造均陳明願供擔保，聲請宣告假執行或免為假執行，關於原告勝訴部分，經核
    均無不合，爰各酌定如主文所示相當擔保金額准許之。至原告敗訴部分，其假執
    行之聲請即失所依附，應併予駁回。
七、本件判決之基礎已臻明確，兩造其餘之攻擊防禦方法及舉證，核與判決結果無影
    響，爰不逐一論列其准駁之理由，附此敘明。
據上論結，本件原告之訴為一部有理由、一部無理由，依民事訴訟法七十九條、第三
百九十條第二項、第三百九十二條第二項，判決如主文。
中　　　華　　　民　　　國　　九十三　　年　　 十二 　　月　　 十七 　　日
                            臺灣高雄地方法院民事第二庭
                                    法      官  劉定安
正本係照原本作成。
如不服本判決，應於送達後二十日內，向本院提出上訴狀並表明上訴理由。
中　　　華　　　民　　　國　　九十三　　年　　 十二 　　月　　 十七 　　日
                                    法院書記官  王壹理
